【裁判字號】    95,訴,1240
【裁判日期】    950731
【裁判案由】    偽造貨幣
【裁判全文】
臺灣桃園地方法院刑事判決              95年度訴字第1240號
公  訴  人  臺灣桃園地方法院檢察署檢察官
被      告  甲○○
指定辯護人  本院公設辯護人乙○○
上列被告因偽造貨幣案件，經檢察官提起公訴（95年度偵字第
5836號），本院判決如下：
    主  文
甲○○共同行使偽造之通用紙幣，處有期徒刑參年陸月。扣案如
附表所示偽造之面額新臺幣壹仟元之通用紙幣均沒收。
    事  實
一、甲○○意圖供行使之用，於民國94年10月12日下午某時，在
    臺北縣中和市○○路，自真實姓名、年籍不詳之成年男子「
    盧森洪」（即綽號「阿儒」）處收集如附表所示之面額新臺
    幣（下同）1,000 元之偽造通用新臺幣紙幣26張及偽造通用
    新臺幣紙幣半成品（即未經裁剪面額1,000 元之偽造通用新
    臺幣紙幣4 張併置於1 張A4紙張上）6 張，打算伺機行使。
    後於同日20時許，甲○○偕同「盧森洪」騎乘「盧森洪」所
    有車牌號碼DSH ─229 號機車，至臺北縣中和市○○路115
    號丙○○所經營之「泡沫紅茶店暨欣興書局」（下稱欣興書
    局），2 人遂基於行使偽造通用貨幣之犯意聯絡，先由「盧
    森洪」持面額1, 000元之偽造通用新臺幣紙幣1 張向丙○○
    購買總價30元之原子筆3 枝，而丙○○一時不察，找零970
    元予「盧森洪」，旋再由甲○○持面額1,000 元之偽造通用
    新臺幣紙幣1 張，向丙○○購買20元之奶茶1 杯，此時丙○
    ○雖暗自懷疑，何以其甫找零予與甲○○同行之「盧森洪」
    ，甲○○仍要以千元大鈔購買僅20元之物品，惟仍未加追問
    而逕自找零980 元予甲○○，然自行記下甲○○與「盧森洪
    」共乘之機車車牌號碼。待甲○○與「盧森洪」離開後，丙
    ○○將2 人所交付之紙鈔出示予自外返家之女兒查看，經其
    女告知前開紙鈔係偽鈔，丙○○即前往警局報案，適在警局
    附近看見甲○○與「盧森洪」所騎乘之機車停放該處，便偕
    同警員前往機車停放處，而於同日21時許，在臺北縣中和市
    ○○路150 號前，員警查獲站立機車旁之甲○○，並自甲○
    ○所著衣物口袋取出面額1,000 元之偽造通用新臺幣紙幣15
    張，另在卓秋迪所揹背包中取出面額1,000 元之偽造通用新
    臺幣紙幣10張、偽造通用新臺幣紙幣半成品6 張，及扣得丙
    ○○所提出前開甲○○與「盧森洪」所交付之面額1,000 元
    之偽造通用新臺幣紙幣2 張。
二、案經臺北縣政府警察局中和分局報告臺灣板橋地方法院檢察
    署呈請臺灣高等法院檢察署檢察長令轉臺灣桃園地方法院檢
    察署檢察官偵查起訴。
    理  由
一、訊據被告甲○○固坦承於94年10月12日20時許與「盧森洪」
    前往欣興書局，分由「盧森洪」持面額1,000 元之偽造通用
    新臺幣紙幣1 張向丙○○購買總價30元之原子筆3 枝，經丙
    ○○找零970 元，再由伊持面額1,000 元之偽造通用新臺幣
    紙幣1 張，向丙○○購買20元之奶茶1 杯，丙○○找零980
    元，且警方於同日21時許，於伊身上扣得面額1, 000元之偽
    造通用新臺幣紙幣15張等情不諱，惟矢口否認有收集及行使
    偽造通用紙幣之犯行，辯稱：伊身上為警查獲之紙鈔15張以
    及伊用以向丙○○購買奶茶之紙鈔1 張，均係「盧森洪」所
    交付。因「盧森洪」積欠伊3 萬餘元，所以「盧森洪」於94
    年10月12日下午，在臺北縣中和市○○路交付伊前開紙鈔16
    張以清償部分借款，伊不知道該等紙鈔係為造。另其餘為警
    查獲之偽鈔10張、半成品6 張係置於1 只黑色包包內，該黑
    色包包並非伊所有之物，係「盧森洪」欲前去洗手間而暫時
    將包包置於機車上，故伊騎乘機車欲找尋「盧森洪」云云。
二、經查：
（一）本案為警查扣如附表編號1 至11所示之千元通用紙幣27張
      ，經送請中央印製廠鑑定結果：該批偽鈔均以彩色噴墨方
      式仿印，紙張非鈔券紙；水印以灰色墨在紙張背面仿製，
      安全線以燙印箔膜（含面額數字）仿鈔券正面五段裸露；
      左下角面額數字以亮光物質仿折光變色油墨；部分偽鈔在
      紙張左邊「1000」及右下角「壹仟圓」等部份以壓凸方式
      仿凹版印紋凸起效果；以螢光墨仿紙張螢光纖維絲，均屬
      偽鈔一節，有該廠94年11月25日中印發字第0940004821號
      函在卷可佐（參95年度偵字第3418號卷第4 頁）。再為警
      查扣如附表編號12、13所示之千元通用紙幣半成品6 張，
      係將未經裁剪面額1,000 元之偽造通用新臺幣紙幣4 張併
      置於1 張A4紙張上（見95年度偵字第5836號卷第24至29頁
      ），顯非一般正常流通使用紙鈔之型態，其屬偽鈔一節至
      明。故前開扣案如附表所示之千元紙幣均屬偽鈔之一情，
      堪以認定。
（二）證人即當時查獲之臺北縣政府警察局中和分局圓山派出所
      員警王帝榮於本院審理時證述：94年10月12日丙○○至派
      出所報案，我到現場時，被告就站在機車旁，身上揹著1
      個包包，伊詢問被告問剛才有無購物，起先被告否認，後
      來才承認，但被告稱沒有犯罪，伊便請被告出示證件，被
      告要逃跑，伊與丙○○便拉住被告，後來伊將被告帶回派
      出所，請被告把身上物品取出，被告先拿出口袋之偽鈔，
      伊又詢問被告所揹包包裡面為何物，並請被告順便將其內
      物品取出，後來被告便從包包裡面拿出來半成品偽鈔。前
      開背包係由被告斜背在肩上，並非置於機車等語明確（見
      本院95年7 月17日審理筆錄），蓋為警查扣之背包究係如
      何放置，實屬枝微末節之事，證人王帝榮實不致故意捏造
      前開情節以誣陷被告，證人王帝榮前開所述，應屬實在，
      且被告於該次庭期亦自承其有將背包揹在身上等語（見本
      院95年7 月17日審理筆錄），亦與證人王帝榮所述相符，
      足見被告為警查獲當時，其身上確實揹著將該只裝有面額
      1,000 元之偽造通用新臺幣紙幣半成品6 張之背包，被告
      前辯稱該只背包係置於機車上一節，自無可採。又前開背
      包既可由被告輕易揹在肩上，顯見並非何等體積龐大不易
      攜帶之物，苟前開背包係為「盧森洪」所有，「盧森洪」
      大可將之隨身攜帶，何須特意單獨將該只背包置於被告處
      ，而後再由被告大費周章騎乘機車找尋「盧森洪」。況被
      告於本院審理時陳稱，「盧森洪」積欠其3 萬餘元，其所
      用以購物及其身上所查扣之偽鈔共16張係「盧森洪」所交
      付清償前開部分借款，「盧森洪」僅先清償一半借款等語
      。然果為警查扣背包中之偽鈔係「盧森洪」所有，而該等
      偽鈔實際並無經濟價值，於「盧森洪」有意以偽鈔清償借
      款，且所持有之偽鈔金額高於借款金額之情況下，「盧森
      洪」豈會不將其所持有之偽鈔一次清償所欠借款，而留部
      分債務及偽鈔，增加自身日後須另尋途徑消耗所持偽鈔之
      麻煩。以上總總，均見被告所辯，顯與情理相違，要無可
      採。為警查扣如附表所示之面額1,000 元之偽造通用新臺
      幣紙幣及半成品，均係被告所持有一情，堪以認定。
（三）再被告所持有之前開紙鈔中，其中6 張係將未經裁剪面額
      1,000 元之偽造通用新臺幣紙幣4 張併置於1 張A4紙張上
      ，前開紙鈔之型式，顯非一般通用貨幣之型態，而千元紙
      鈔為我國目前流通使用之貨幣，絕無可能以前開4 張併置
      未經裁剪之模式出現在市面上，被告當知該等紙鈔係屬偽
      造者無疑。再被告係同時一次自「盧森洪」處收受前開面
      額1,000 元之偽造通用新臺幣紙幣26張及半成品6 張，於
      明知所收紙鈔中有部分係屬偽鈔之情形下，豈會不對其餘
      紙鈔之真偽存疑，果被告無意收受偽鈔，當會對該等紙鈔
      詳加檢查，而觀諸該等紙鈔，其上編號多有重複，被告於
      檢查時當可輕易察覺，於此情況下，實難諉稱不知該等紙
      鈔係屬偽造。被告明知其自「盧森洪」處所取得之紙鈔係
      屬偽造一節，堪以認定。
（四）按被告以外之人於審判外之言詞或書面陳述，除法律有規
      定者外，不得作為證據；被告以外之人於偵查中向檢察官
      所為之陳述，除顯有不可信之情況者外，得為證據；又被
      告以外之人於審判外之陳述，雖不符刑事訴訟法第159 條
      之1 至第159 條之4 之規定，而經當事人於審判程序同意
      作為證據，法院審酌該言詞陳述或書面陳述作成時之情況
      ，認為適當者，亦得為證據。當事人、代理人或辯護人於
      法院調查證據時，知有第159 條第1 項不得為證據之情形
      ，而未於言詞辯論終結前聲明異議者，視為有前項之同意
      ，刑事訴訟法第159 條第1 項、第159 條之1 第2 項、第
      159 條之5 分別定有明文。證人丙○○於警詢、偵查中向
      檢察官所為之陳述，雖屬審判外之陳述，惟被告及辯護人
      於本院準備程序中並未主張排除證人丙○○前開證言之證
      據能力，且迄於本院言詞辯論終結前均未表示異議，本院
      審酌證人丙○○於警詢、檢察官偵查中僅係單純敘述被告
      與之交易及其收受被告交付偽鈔之事發經過，且無證據足
      資認定有何違法取得前開證人證述之情形，故證人丙○○
      前開警詢及偵查中之證述，自得為證據。證人丙○○於警
      詢中陳稱：94年10月12日20時許，伊在臺北縣中和市○○
      路115 號泡沫紅茶店暨欣興書局看店時，有被告與1 名男
      子一同進入該店，其中該名男子持千元鈔票買3 支原子筆
      共30元，伊找970 元，後被告也持千元鈔票買1 杯20元之
      奶茶，伊找980 元。後被告與該名男子騎乘機車離開，伊
      覺得懷疑，所以有記下渠等車牌號碼為DSH-229 號。後伊
      在臺北縣中和市○○路150 號前發現渠等將車停在派出所
      前面，伊即衝進派出所報案，然後1 名警員隨伊出去，發
      覺被告站在機車旁，警方盤查被告，被告有坦承以假鈔向
      伊購物，警方便要求被告至派出所說明，被告便要逃跑，
      伊便與警方合力將被告帶回派出所（見臺灣板橋地方法院
      檢察署94年度偵字第17676 號卷第14至16頁），於檢察官
      偵查中證稱：當日被告與另一名年輕人一起進入臺北縣中
      和市○○路115 號伊所經營之欣興書局，渠等一直講話，
      並說要借廁所、買原子筆擾亂伊，該名年輕人拿出1,000
      元紙鈔買2 支原子筆，伊找980 元。2 人買完原子筆走出
      店門口，被告又拿出1,000 元向伊買1 杯奶茶，伊當時覺
      得很奇怪，因為伊剛找完零錢給另一名男子，為何被告又
      拿千元鈔與伊交易，所以伊就記下車號，後來我女兒回家
      ，我拿前開千元鈔給依女兒看是否為偽鈔，伊女兒說該鈔
      票是偽鈔。伊便騎機車去員山派出所報警，剛好看到被告
      等人之機車停放在附近，伊就請警員跟伊去抓人，但到達
      時只剩被告站在機車旁喝珍珠奶茶，警察請被告至派出所
      說明，被告要跑，警察抓住被告之褲帶，伊幫忙制伏被告
      。查獲被告時被告身上有揹包包（見95年度偵字第5836號
      卷第15至16頁）等語綦詳，被告確有與「盧森洪」持偽鈔
      至丙○○所經營之欣興書局購物。再苟「盧森洪」僅單純
      交付偽鈔予被告，其於交付偽鈔後即可離去，豈會與被告
      一同以偽鈔購物，無端招致自身為警查獲犯罪之危險，故
      由「盧森洪」於交付偽鈔予被告後，又與被告一起以偽鈔
      購物，復一同騎乘機車離去，可知2 人共同行使偽鈔。
（五）綜上所述，被告前開辯解，要與情理有違，顯無可採。本
      件事證明確，被告犯行堪以認定。
三、論罪科刑部分：
（一）按行為後法律有變更者，適用行為時之法律。但行為後之
      法律有利於行為人者，適用最有利於行為人之法律，刑法
      第2條 第1 項定有明文，此條規定乃與刑法第1 條罪刑法
      定主義契合，而貫徹法律禁止溯及既往原則，係規範行為
      後法律變更所生新舊法律比較適用之準據法，是刑法第2
      條本身雖經修正，但刑法第2 條既屬適用法律之準據法，
      本身尚無比較新舊法之問題，應一律適用裁判時之現行刑
      法第2 條規定以決定適用之刑罰法律，先予辨明。又以本
      次刑法修正之比較新舊法，應就罪刑有關之共犯、未遂犯
      、想像競合犯、牽連犯、連續犯、結合犯，以及累犯加重
      、自首減輕暨其他法定加減原因（如身分加減）與加減例
      等一切情形，綜其全部罪刑之結果而為比較，且從刑附屬
      於主刑，除法律有特別規定者外，依主刑所適用之法律，
      最高法院95年5 月23日著有95 年 度第8 次刑庭會議決議
      可資參照。經查：
   (1) 被告行為後，經總統於95年6 月14日公布之增訂刑法施行
      法第1 條之1 規定：「中華民國94年1 月7 日刑法修正施
      行後，刑法分則編所定罰金之貨幣單位為新臺幣。94年1
      月7 日刑法修法時，刑法分則編未修正之條文定有罰金者
      ，自94年1 月7 日刑法修正施行後，就其所定數額提高為
      30倍。但72年6 月26日至94年1 月7 日新增或修正之條文
      ，就其所定數額提高為3 倍。」，並自95 年7月1 日施行
      ，依被告甲○○行為時之刑法第196 條第1 項所得併科罰
      金數額為銀元5,000 元，依罰金罰鍰提高標準條例第1 條
      前段規定得提高之倍數為2 倍至10倍，即最高得併科罰金
      為50,000元，再依現行法規所定貨幣單位折算新臺幣條例
      第2 條折算為新臺幣後為新臺幣150,000 元，然依被告甲
      ○○行為後之刑法施行法第1 條之1 第1 項、第2 項但書
      規定，所得科罰金最高額提高為30倍即新臺幣150,000 元
      ，故被告甲○○行為時之刑法第196 條第1 項與行為後之
      刑法第196 條第1 項之規定並無利或不利於被告之情形。
    (2)被告行為時之刑法第33條第5 款原規定為「主刑之種類如
      左：五、罰金：1 元以上。」，嗣後刑法第33條第5 款修
      正  為：「主刑之種類如下：五、罰金：新臺幣1,000 元
      以上，以百元計算之」，是依修正後之法律，所得科處之
      罰金刑最低為新臺幣1,000 元，然依被告甲○○行為時之
      刑罰法律，即罰金罰鍰提高標準條例第1 條前段規定得提
      高之倍數為2 倍至10倍（就刑法分則之罰金總數部分）及
      刑法第33條第5 款規定之罰金最低額1 元計算，該罪之罰
      金刑最低額為銀元1 元，換算為新臺幣最低額僅為新臺幣
      3 元。因此，比較上述修正前、後之刑罰法律，自以被告
      行為時關於併科處罰金刑之法律較有利於被告。
    (3)被告行為時之刑法第28條規定：「2 人以上共同實施犯罪
      之行為者，皆為正犯。」，惟95年7 月1 日修正公布施行
      之刑法第28條則規定：「2 人以上共同實行犯罪之行為者
      ，皆為正犯。」，經比較修正前後之規定，並無較利或不
      利於被告之情形，自應依刑法第2 條第1 項之規定適用被
      告行為時即修正前刑法第28條之規定。
    (4)被告行為後，刑法第56條連續犯之規定，業於94年1 月7
      日修正公布刪除，並於95年7 月1 日施行，則被告之犯行
      ，因行為後新法業已刪除連續犯之規定，此刪除雖非犯罪
      構成要件之變更，但顯已影響行為人刑罰之法律效果，自
      屬法律有變更，依新法第2 條第1 項規定，比較新、舊法
      結果，仍應適用較有利於被告之行為時法律即舊法論以連
      續犯。
    (5)綜合上述各條文修正前、後之比較，揆諸前揭最高法院決
      議及修正後刑法第2 條第1 項前段、後段規定之「從舊、
      從輕」原則，自應全部適用被告行為時之法律，即修正前
      刑法之相關規定予以論處。
（二）次按臺灣銀行發行之新臺幣係屬國幣，中央銀行發行新臺
      幣辦法第2 條定有明文。故被告甲○○意圖供行使之用而
      收集偽造之千元通用紙幣，嗣後並向被害人丙○○購得奶
      茶1 杯，並找得980 元，核其所為係犯修正前刑法第196
      條第1 項之行使偽造通用紙幣既遂罪。被告意圖供行使之
      用而收集偽造通用紙幣後，復加以行使，其收集之低度行
      為，應為行使之高度行為吸收，不另論罪。被告與「盧森
      洪」同至欣興書局，分由2 人分2 次先後持偽鈔購物，2
      人間顯有犯意聯絡及行為分擔，應依修正前刑法第28條規
      定認為共同正犯。被告與共犯「盧森洪」先後2 次購物而
      行使偽造通用紙幣行為，時間緊接，構成要件相同，顯係
      出於概括犯意反覆為之，為連續犯，應依修正前刑法第56
      條之規定，論以一罪，並依法加重其刑。
（三）爰審酌被告收集偽鈔之數量高達26張，並有半成品6 張，
      數量非寡，任意行使偽鈔危害交易安全，極易造成金融市
      場混亂，自無可取，惟被告與共犯「盧森洪」實際加以行
      使之次數及使用之千元偽鈔僅2 ，所換取現金共計1,950
      元，所得非鉅，且旋為警查獲，取回980 元返還被害人，
      所生所害不大，及其素行、犯罪動機、手段、目的，於事
      證明確下仍矢口否認犯行，犯後態度不佳，未見悔意等情
      ，量處如主文所示之刑，以資懲警。
四、沒收部分：
    扣案如附表所示之通用紙幣27張、半成品6 張，均係偽造之
    通用紙幣，依從刑附屬於主刑而不生新舊法比較問題，併依
    修正前刑法第200 條規定宣告沒收。
據上論斷，應依刑事訴訟法第299 條第1 項前段，修正後刑法第
2 條第1 項前段、修正前刑法第28條、第56條、第196 條第1 項
、第200 條，罰金罰鍰提高標準條例第1 條前段，判決如主文。
本案經檢察官謝雯璣到庭執行職務。
中    華    民    國    95    年    7     月    31    日
                    刑事第九庭審判長法  官  曾淑華
                                    法  官  胡芷瑜
                                    法  官  何燕蓉
以上正本證明與原本無異。
如不服本判決，應於判決送達後10日內向本院提出上訴狀（應附
繕本）。
                                    書記官  許弘樺
中    華    民    國    95    年    7     月    31    日
附錄本案論罪科刑法條：
中華民國刑法第196 條（行使收集或交付偽造變造通貨、幣券罪
行使偽造、變造之通用貨幣、紙幣、銀行券，或意圖供行使之用
而收集或交付於人者，處3 年以上10年以下有期徒刑，得併科5
千元以下罰金。
收受後方知為偽造、變造之通用貨幣、紙幣、銀行券而仍行使，
或意圖供行使之用而交付於人者，處5 百元以下罰金。
第 1 項之未遂犯罰之。
中華民國刑法第200 條（沒收物之特例）
偽造、變造之通用貨幣、紙幣、銀行券，減損分量之通用貨幣及
前條之器械原料，不問屬於犯人與否，沒收之。
附表：
  ┌──┬──────┬────┬────────┐
  │編號│偽 鈔 號 碼 │張   數 │ 備        註   │
  ├──┼──────┼────┼────────┤
  │ 1  │EB716163JR  │  6張   │                │
  ├──┼──────┼────┼────────┤
  │ 2  │VN368836FE  │  2張   │                │
  ├──┼──────┼────┼────────┤
  │ 3  │NZ330568HV  │  4張   │                │
  ├──┼──────┼────┼────────┤
  │ 4  │LM564223XQ  │  5張   │                │
  ├──┼──────┼────┼────────┤
  │ 5  │ET0000000PL │  2張   │                │
  ├──┼──────┼────┼────────┤
  │ 6  │LM564646XQ  │  2張   │                │
  ├──┼──────┼────┼────────┤
  │ 7  │SD528869FH  │  2張   │                │
  ├──┼──────┼────┼────────┤
  │ 8  │LM564242XQ  │  1張   │                │
  ├──┼──────┼────┼────────┤
  │ 9  │LM564225XQ  │  1張   │                │
  ├──┼──────┼────┼────────┤
  │ 10 │EH566456LU  │  1張   │                │
  ├──┼──────┼────┼────────┤
  │ 11 │JF986555MH  │  1張   │                │
  ├──┼──────┼────┼────────┤
  │    │LM564223XQ  │        │右4 張面額1,000 │
  │ 12 │LM564242XQ  │  2張   │元之偽造通用新臺│
  │    │EB716163JR  │        │幣紙幣係並列於1 │
  │    │LM564646XQ  │        │張A4大小紙張上  │
  ├──┼──────┼────┼────────┤
  │    │EH566456LU  │        │右4 張面額1,000 │
  │ 13 │CX688662YE  │  4張   │元之偽造通用新臺│
  │    │JF986555MH  │        │幣紙幣係並列於1 │
  │    │VN368836FE  │        │張A4大小紙張上  │
  └──┴──────┴────┴────────┘


司法院資訊處製作；財團法人民間司法改革基金會備份。
